臺灣高等法院刑事判決　　　　　　　　　　　　　　　九十三年度上易字第六六號
　　上　訴　人　臺灣臺北地方法院檢察署檢察官
　　被　　　告　甲○○○
右上訴人因被告誣告案件，不服臺灣臺北地方法院九十二年度易字第八七六號，中華
民國九十二年十一月二十八日第一審判決（起訴案號：臺灣臺北地方法院檢察署九十
二年度偵字第二五０八號）提起上訴，本院判決如左：
    主  文
上訴駁回。
    理  由
一、公訴意旨略以：被告甲○○○明知其所簽發，付款人為泛亞商業銀行，票載日期
    為民國九十一年六月二日，號碼ＰＢ0000000號，面額為新臺幣（下同）
    三萬五千元之支票一紙（下稱系爭支票），經其於九十一年三月間借予其夫曹洋
    毓交付葉明真用以支付應收款，並非遺失，竟於九十一年六月三日申請掛失止付
    ，同時填具致警察局之遺失票據申報書，未指定犯人而誣告他人涉犯侵占遺失物
    罪，因認被告涉犯刑法第一百七十一條第一項之未指定犯人誣告罪嫌云云。
二、按犯罪事實應依證據認定之，無證據不得認定犯罪事實。不能證明被告犯罪者，
    應諭知無罪之判決，刑事訴訟法第一百五十四條第一項、第三百零一條第一項分
    別定有明文。又認定犯罪事實所憑之證據，雖不以直接證據為限，間接證據亦包
    括在內；然無論直接或間接證據，其為訴訟上之證明，須於通常一般之人均不致
    於有所懷疑，而得確信其為真實之程度者，始得據之為有罪之認定，倘其證明尚
    未達到此一程度，而有合理性懷疑之存在，無從為有罪之確信時，自應為被告無
    罪之判決，最高法院七十六年度台上字第四九八六號判例意旨亦可參照。
三、公訴人認被告涉犯刑法第一百七十一條第一項之未指定犯人誣告罪嫌，係以曹洋
    毓、葉明真及陳麗芳之證詞，暨系爭支票、票據掛失止付通知書、遺失票據申報
    書等為據。訊據被告固不否認有向銀行以遺失為由掛失止付系爭支票之事實，然
    否認有上開誣告犯行，辯稱系爭支票係其夫曹洋毓未經其同意擅自竊取簽發交付
    他人，其因接獲銀行通知至銀行觀看系爭支票上筆跡始發覺係遭曹洋毓竊走，故
    將該支票申報遺失，並非故意誣指他人犯罪等語。
四、經查：曹洋毓於警訊、偵查中固證稱當時被告有在場看伊填寫系爭支票，但不知
    道伊簽發給誰，伊事後有提了一下說要給一位叫潘先生的，因為該張支票是三月
    簽發的，被告可能忘記了等詞（見偵查卷第四頁反面、第三十五頁），惟於原審
    法院審理時則證述伊於九十一年三月間某日下午約二、三點時告訴被告說要還潘
    先生錢，伊跟被告借票，被告沒有說好或不好，當天晚上約八、九點伊於被告不
    在家時，就從客廳的抽屜放支票的地方拿出來自己撕中間的一張支票簽發、蓋印
    章，當晚就交付給潘先生，事後沒有再跟被告提及此事等語（見原審法院九十二
    年十一月二十日審判筆錄）。再觀之被告於泛亞商業銀行忠孝東分行開立之五二
    八四九帳號之支票存款帳戶印鑑卡留存之印鑑係被告本人簽章而非蓋章型式，有
    證人楊烜昌即泛亞商業銀行忠孝東分行行員於原審法院審理時提出之印鑑卡影本
    一紙在卷足稽，楊烜昌並稱上開支票帳戶從開戶至九十一年六月三日掛失系爭支
    票為止，均未變更過印鑑等詞（同上審判筆錄）。本院及原審核對該印鑑卡及被
    告掛失止付之系爭支票，系爭支票發票欄上係蓋用被告名義之印章，顯與印鑑卡
    留存印鑑不符，核與如經被告本人同意簽發，應由被告本人親自簽名之常情亦有
    未合。佐以曹洋毓復證稱被告於九十一年四月間即離家等情（同上審判筆錄），
    及被告於九十一年四月間因遭曹洋毓毆打，向原審法院聲請通常保護令一節，亦
    有九十一年度家護字第一五０號聲請事件卷宗影本在卷可資查閱屬實，足見曹洋
    毓應係未經被告同意，逕行自被告所有支票本中間撕走本件系爭掛失止付支票，
    再自行簽發、蓋章交付他人使用，是曹洋毓之證詞，應以於原審審理中所陳為與
    事實相符，而可以採為證據，被告辯稱系爭掛失止付支票之簽發伊不知情等語應
    堪採信。又被告雖自承伊觀看系爭支票發現是曹洋毓之筆跡，系爭支票遺失票據
    申報書上報請警局協助偵查侵占遺失物罪或竊盜罪嫌，是伊將竊盜二字劃掉等詞
    ，然而系爭支票遺失票據申報書上記載票據喪失經過為遺失在家中，有止付通知
    書及遺失票據申報書在卷可稽，被告於九十一年六月三日當天至銀行觀看系爭支
    票後，表示並未簽發此張支票，銀行行員楊烜昌有問被告支票如何不見，被告說
    該紙支票在家中不見一節，復據楊烜昌於原審法院審理時到庭結證明確（同上審
    判筆錄），被告亦陳述因未辦過止付，不能將先生感情不睦之事告知銀行行員等
    語，則被告將支票本放置家中遭其夫曹洋毓竊走簽發系爭支票，主觀上認知系爭
    支票在家中遺失，且因念及夫妻關係，始未申告曹洋毓竊盜，僅將系爭支票掛失
    止付，並依法定程序填具遺失票據申報書，應無誣指他人犯罪之故意。此外，復
    查無其他證據足認被告有公訴人所指之上開犯行，不能證明被告犯罪，自應為被
    告無罪之諭知。
五、原審對被告為無罪之諭知，自無不合，檢察官上訴猶以被告所辯支票係遭曹洋毓
    所盜為不足採，及以當時被告之支票簿僅剩三張支票，殊難想像被告不知當時已
    被曹洋毓竊取一張而不知情等推測之詞，指摘原判決不當，求為改判，認無理由
    ，應予駁回。
據上論斷，應依刑事訴訟法第三百六十八條，判決如主文。
本案經檢察官張秋雲到庭執行職務
中　　　華　　　民　　　國　　九十三　　年　　 　三 　　月　　　十六　　日
                              臺灣高等法院刑事第四庭
                                  審判長法  官  蔡  永  昌
                                        法  官  陳  榮  和
                                        法  官  蔡  國  在
右正本證明與原本無異。
不得上訴。
                                        書記官  耿  鳳  君
中　　　華　　　民　　　國　　九十三　　年　　 　三　 　月　　　十七　　日
